【裁判字號】    96,抗,589
【裁判日期】    970829
【裁判案由】    聲請交付審判
【裁判全文】
臺灣高等法院臺中分院刑事裁定           96年度抗字第589號
抗  告  人
即  被  告  甲○○
聲  請  人
即 告訴 人  乙○○
上列抗告人即被告因詐欺案件，經告訴人聲請交付審判，不服臺
灣臺中地方法院中華民國96年6月6日裁定（96年度聲判字第22號
），提起抗告，本院裁定如下：
    主  文
抗告駁回。
    理  由
一、本件抗告意旨略以：
  (一)原審裁定准予交付審判之理由，略以：被告未盡其說明關於
    對賭之各次下注經過及輸贏計算方式，僅以資料遺失含混帶
    過關鍵內容，顯屬推諉；且電話通聯記錄無法證明對賭內容
    ，且據告訴人提出與被告之錄音對話內容，充斥空洞股市投
    資哲理，是告訴人怎敢與被告對賭，且一再慘輸仍不斷匯款
    ，是以告訴人所述委託被告代操股票而獲利，較為合理。且
    被告雖有匯還款項，實為「放長線釣大魚」之手法，原偵查
    結果遽認被告所辯對賭之說與代操股票，顯有違經驗法則，
    故聲請交付審判，為有理由，並以上開錄音光碟與譯文作為
    起訴所憑證據。
  (二)惟查，上開對話錄音與譯文係告訴人於偵查時提出，為原偵
    查檢察官所不採，偵查期間並未提示予被告辨認並陳述意見
    ，現原裁定法院遽認上開錄音與譯文為可採，並作為起訴之
    依據，實已妨害被告之程序保障及防禦權之行使。
  (三)再者，告訴人雖有提出上開對話錄音與譯文，然對於該對話
    錄音係於何時以何方法所錄製，對象是否被告本人並未說明
    ，而擅自盜錄他人非公開之陳述，已涉有妨害秘密罪嫌，該
    錄音與譯文是否具有證據能力，非無可疑，而據法院辦理刑
    事訴訟案件應行注意事項第 134條明訂「法院於審查交付審
    判之聲請有無理由時，得為必要之調查，惟其調查範圍，應
    以偵查中曾發現之證據為限」。原裁定法院未盡調查之能事
    ，遽認為該對話錄音與譯文可採，亦有未洽。
  (四)又原裁定法院認被告未能說明對賭之方式內容云云，然就此
    部分係因被告於民國95年10月17日遭告訴人以電擊棒攻擊成
    傷，並取走被告用以記載對賭經過之筆記本，業經被告對告
    訴人提出竊盜、傷害告訴，經原承辦檢察官偵查後作成竊盜
    不起訴（再議中），傷害起訴之結果，故原偵查檢察官參考
    雙方告訴內容而作成本件不起訴處分，尚非有違經驗法則，
    不得認被告因故無法提出說明，即認被告所辯不可採。
  (五)再者，原裁定法院認上開錄音與譯文中被告不斷提出空洞之
    哲理，並自誇人脈、資金充裕，足使告訴人陷於錯誤而支付
    金錢。然查，該對話內容與市面上各投顧公司於電視頻道播
    出之股市解盤投資節目內容約略相當，而告訴人係30歲成年
    人，且對於股票投資有所涉獵並因此獲利（詳見下述第 9點
    ），對此種言論不會慎思明辨，豈有盡信之理？
  (六)況且，上開錄音內容為被告所不知，顯係告訴人趁被告不注
    意時所錄製，然觀該錄音內容未曾提及「被告受告訴人委任
    操作」或「被告正為告訴人操作」等足以陷告訴人於錯誤或
    堅定告訴人錯誤心理之不實言論，則被告縱有與告訴人談論
    股票投資之道，亦不足以認定被告以上開言論施行詐術陷告
    訴人於錯誤。
  (七)又原偵查結果認定兩造間於95年 5月10日、ll日、17日、19
    日，95年 6月5日、9日有雙向通聯匯款，匯款日洽好在兩造
    電話連絡當日，而上開期間被告匯款新臺幣（下同）172,26
    8元予告訴人，告訴人則匯款161,210元予被告，兩者約略相
    當，豈能認為被告向告訴人詐騙款項？況且各筆匯款金額數
    目有大有小，且有零數，如係交易股款，金額顯然過小，亦
    與通常股票買責金額之整數不同，告訴人亦有投資股市經驗
    ，豈會不知金額異常而仍匯款被告，此與經驗法則有違，故
    知告訴內容並非事實。
  (八)又就兩造間款項往來流程觀之，有甚多時間係雙方連續互相
    匯款，金額曾出現8千餘元、1萬餘元之低額，反此與通常股
    票操作之股款與投資獲利之情形有所出入，亦可證告訴人指
    述股票操作不符事實。
  (九)又被告曾向告訴人借用帳戶買賣股票，遭告訴人擅自出售侵
    吞股款，經被告提出告訴後，由原承辦檢察官為不起訴處分
    ，被告再議後發回續查，而告訴人對該部分於95年12月 7日
    具狀辯稱「被告（即告訴人乙○○）因此心生懷疑，故而要
    求告訴人將被告匯入其戶頭內之資金，先提領新臺幣57萬元
    匯入被告戶頭，以便被告以自己名義買賣股票」、「告訴人
    實係知悉被告乙○○以其自己之資金57萬買賣大成鋼鐵股票
    獲利後，即告知被告乙○○，謂伊代被告乙○○所操作買賣
    之股票賠錢虧損，故要求被告乙○○將其所買大成鋼鐵股票
    之獲利金額匯入告訴人戶頭，用以攤平其代為操作股票之虧
    損部分，為此，被告乙○○始將股票獲利之74,990元匯入告
    訴人之戶頭」，則告訴人既要求被告於95年 5月還款57萬元
    後自行投資「大成鋼」股票獲利，復於95年7月將股票獲利7
    萬餘元匯予被告，則告訴人顯然對於股票投資有所心得，並
    能判斷買賣標的自行橾作獲利，豈有另行委託被告買賣股票
    之理？綜上，原裁定准予交付審判顯有不當，請撤銷原裁定
    ，發回原法院另為適當之裁定云云。
二、按法院為交付審判之裁定時，視為案件已提起公訴，刑事訴
    訟法第258條之3第4項定有明文。 是法院裁定交付審判，即
    如同檢察官提起公訴使案件進入審判程序。而法院裁定交付
    審判之前提，須依偵查卷內所存證據，或依刑事訴訟法第25
    8條之3第3項為必要之調查後，確已符合同法第251 條第1項
    規定「足認被告有犯罪嫌疑」之檢察官應提起公訴之情形，
    亦即該案件已經跨越起訴門檻，始得准許。再刑事訴訟法第
    251條第1項係規定：「檢察官依偵查所得之證據，足認被告
    有犯罪嫌疑者，應提起公訴」，其所謂「有犯罪嫌疑」之起
    訴條件，並不以被訴之被告將來經法院審判結果確為有罪判
    決為必要，此與同法第301條第1項前段規定：「不能證明被
    告犯罪者應諭知無罪之判決」，係以檢察官起訴或經被害人
    自訴之被告，經法院綜合全案調查之證據審判結果，認為現
    有犯罪嫌疑之證據尚不足以證明其成立犯罪，而諭知其無罪
    之情形，係屬不同之訴訟程序層次架構（最高法院94年度台
    上字第4549號判決意旨參照）。是法院依偵查卷現存之證據
    ，或為必要之調查後，認被告犯罪嫌疑之程度已足提起公訴
    時，即得裁定准許交付審判；然法院准許交付審判後，仍須
    經審判程序合法調查證據後，始能決定被告是否成立犯罪，
    非謂法院准許案件交付審判即認定被告有罪。經查，原審依
    偵查卷現存之資料，認本件：
  (一)聲請人於九十五年二月二十七日至九十五年六月九日期間，
    自其名下之日盛國際商業銀行帳戶陸續匯款二十二筆，合計
    金額三百四十六萬零七百四十一元（告訴意旨誤計為三百四
    十六萬零七百八十一元）予被告，期間被告亦陸續匯還多筆
    款項予聲請人，合計金額為一百九十三萬八千零三十一元，
    雙方匯款往來間有一百五十多萬元差額等情，業據聲請人提
    出個人名下日盛國際商業銀行綜合存款存摺影本為憑，且被
    告於九十五年十二月七日檢察官訊問時，亦坦認上情無訛，
    足認雙方確有前述資金往來情形。
  (二)被告於偵查中雖辯稱：上開資金往來之原因關係，乃聲請人
    與被告以上市公司股票的漲跌價格對賭，對賭之方法係聲請
    人以0000000000號行動電話撥打被告之00000000號市內電話
    選擇標的，聲請人打完電話後，被告就會立刻回話，所以通
    聯紀錄會一通在前，一通在後，且通話時間都很短。只要每
    天有匯出入款項，下午一時三十分股市收盤後，雙方就會對
    帳。一百五十多萬元的匯款差額，即雙方對賭的交易差額。
    聲請人於十月十七日，因為要拿走雙方交易資料，而到被告
    住處傷害被告，事後雙方交易資料都不見了云云。惟上市公
    司股票各交易日之盤價，均有公開客觀紀錄資料可輕易查詢
    取得，被告與聲請人若確有以上市公司股票漲跌價格對賭，
    且聲請人賭輸一百五十多萬元之情形，被告當可循匯款日之
    上市公司股票盤價資料，具體還原說明雙方各次下注經過及
    輸贏計算方式。惟被告並未具體說明，反以雙方對賭交易資
    料逸失為由，含混帶過關鍵內容，顯屬推託之詞。又通聯紀
    錄僅能證明被告與聲請人間有以電話通話之事實，無從證明
    通話內容即為談論對賭一事。且對賭者利益衝突甚鉅，徒以
    電話決定下注條件，口說無憑，此等二人私行以電話對賭輸
    贏鉅額金錢之方式，有若兒戲，顯悖常理。
  (三)經原審逐字細核聲請人於偵查中所提出之被告與聲請人雙方
    對話錄音譯文內容，其中被告冗長之言語，充斥太多看似深
    奧、實為空洞的股市投資「哲理」，一再強調「心性」、「
    格局」等空洞概念，勾起人諸多憧憬，卻無一能兌現。被告
    於言談間，係以操盤炒股高手之姿態，教導初入股市之聲請
    人如何操作股票獲利，如聲請人說：「那這樣就是他們要炒
    那支股票你都知道這樣子呀」，被告說：「正確，我的意思
    就是這樣子」，聲請人說：「那他們是那一群？」，被告說
    ：「我只能跟你講說熟悉的部分啦，像中華開發的副理啦，
    這是我本身來講，將近三十年的老朋友」等等，以此觀之，
    聲請人焉敢憑空與被告此等見多識廣之股市高手對賭？且雙
    方匯款往來情形，聲請人方面一再出多進少，若有賭博情事
    ，聲請人豈有可能連連慘輸，仍不斷匯款，一再與操盤高手
    以股價漲跌憑空對賭？顯然聲請人所稱匯款予被告之原因，
    係委託被告代為操作買賣股票，以投資獲利等情，較合情理
    。
  (四)因本件被告所辯對賭一節並無可採，其未將聲請人所匯款項
    用以投資股票，亦無其他合理使用聲請人匯款之說明，則可
    徵被告有高度之嫌疑，係藉炒股投資獲利之名，誘使聲請人
    陷於錯誤陸續匯款交付資金，而對聲請人行詐欺取財之實。
    被告雖有陸續匯還若干款項予聲請人，惟「放長線、釣大魚
    」屬常見之投資類型詐欺犯罪手法，自難以此否定被告之犯
    罪嫌疑等情狀。
    而認被告涉有詐欺罪嫌，因而裁定准許交付審判，其認事用
    法，並無違誤，而所持之理由足使本案跨越起訴門檻，經核
    尚無不合。被告提起本件抗告，所執之前開辯詞，是否採信
    ，仍須經過調查始能辨明，非一望即能排除被告涉嫌犯罪，
    是被告之抗告並無理由，應予駁回
三、據上論結，應依刑事訴訟法第四百十二條，裁定如主文。
中    華    民    國    97    年    8     月    29    日
            刑事第一庭  審判長法  官  陳  紀  綱
                              法  官  姚  勳  昌
                              法  官  張  智  雄
上列正本證明與原本無異。
不得再抗告。
                              書記官  謝  雅  惠
中    華    民    國    97    年    9     月    2     日


司法院資訊處製作；財團法人民間司法改革基金會備份。
